【裁判字號】    98,交聲,3903
【裁判日期】    981026
【裁判案由】    違反道路交通管理處罰條例聲明異議
【裁判全文】
臺灣臺北地方法院交通事件裁定        98年度交聲字第3903號
原處分機關  臺北市交通事件裁決所
異  議  人
即受處分人  甲○○
上列異議人即受處分人因違反道路交通管理處罰條例案件，對於
臺北市交通事件裁決所98年9月18日所為之處分（原處分案號：
北市裁罰字第裁22－1AD910724號）聲明異議，本院裁定如下：
    主  文
異議駁回。
    理  由
一、按汽車（依道路交通管理處罰條例第3條第8款規定，汽車包
    括機器腳踏車即機車）停車時在停車場內或路邊准停車處所
    停車時，應依規定停放，不得紊亂，又停車時間、位置、方
    式及車種，如公路主管機關、市區道路主管機關或警察機關
    有特別規定時，應依其規定，道路交通安全規則第112條第1
    項第14款及第15款分別定有明文。次按汽車駕駛人停車時停
    車時間、位置、方式、車種不依規定者，處新臺幣600元以
    上1200元以下罰鍰，道路交通管理處罰條例第56條第1項第9
    款亦規定甚明。再按車輛停放線，用以指示車輛駕駛人停放
    車輛之位置與範圍。本標線之線型為白實線，線寬10公分，
    但機器腳踏車停放線劃設於非車道上者，得採用線寬5公分
    。道路交通標誌標線號誌設置規則第190條第1項、第2項亦
    有明文。是機器腳踏車之汽車駕駛人，如有停車方式不依規
    定停放於機器腳踏車停放線之違規行為經舉發機關舉發，並
    於舉發通知單上所載之應到案期限內到案聽候裁決或提出申
    訴，經主管機關調查後仍認定前揭違規行為屬實者，依違反
    道路交通管理事件統一裁罰基準及處理細則（下稱處理細則
    ）第41條及違反道路交通管理事件統一裁罰基準表（下稱裁
    罰基準表）之規定，應對該機器腳踏車之汽車駕駛人處以
    600元之罰鍰。
二、原處分意旨略以：異議人即受處分人甲○○於民國98年8月
    19日17時許，將其所有車牌號碼DTP-711號輕型機車，停放
    在臺北市○○路○段，停車方式不依規定，經臺北市停車管
    理工程處交通助理員以受處分人具有「停車方式不依規定」
    之違規行為為由掣單告發，嗣異議人於舉發通知單所載應到
    案日期前到案聽候裁決，經原處分機關臺北市交通事件裁決
    所調查結果，仍認受處分人有上開違規行為，原處分機關乃
    依道路交通管理處罰條例第56條第1項第9款及違反道路交通
    管理事件統一裁罰基準表規定，裁處異議人罰鍰6百元等語
    。
三、異議人聲明異議意旨略以：伊於當日至大安路1段就業服務
    站找工作，當時機車停車格內均是滿滿的機車沒有停車空間
    ，是政府公共事務上有瑕疵以致劃設停車格不敷使用，且其
    係將車輛停放於路邊停車場「內」，因停車格停滿了只好停
    在橫向機車與直向凸出的水泥蓋形成的ㄇ型夾角空間，並不
    阻礙通行，因而罰款不符合公平正義原則，實屬違背憲法基
    本人權，故請求免罰云云。
四、經查：異議人所有之車號DTP-711號號輕型機車，於民國98
    年8月19日下午17時許停放於臺北市○○路○段73號對面劃
    設有機器腳踏車停放線之處所未依規定方式停放於機器腳踏
    車停車格位內，而為臺北市停車管理工程處人員舉發之事實
    ，有舉發通知單、舉發採證照片在卷可證，亦為異議人所不
    否認。異議人雖以上揭情辭置辯，惟查，上開異議人違規停
    車遭舉發之處所係臺北市停車管理工程處規劃畫設有停車格
    位（機器腳踏車停放線）之處所，有原舉發機關臺北市停車
    管理工程處98年10月5日北市停管字第09837021400號函在卷
    可稽。復依該採證照片以觀，異議人所有之上開車號
    DTP-711號輕型機車確實停放於劃設有機器腳踏車停放線以
    外之區域，依前揭說明，停車時間、位置、方式及車種，如
    公路或警察機關有特別規定時，應依其規定，異議人將其車
    輛停放於劃設有機器腳踏車停放線之處所卻不依其規定方式
    與位置停放（停放於機器腳踏車停放線內），自屬違反道路
    交通管理處罰條例第56條第1項第9款之規定甚明。至異議人
    辯稱政府所劃設停車格位數量不足云云，惟按標誌、標線、
    號誌之設置目的，在於提供車輛駕駛人及行人有關道路路況
    之警告、禁制、指示等資訊，以便利行旅及促進交通安全；
    標誌、標線、號誌之設置、養護及號誌之運轉，由主管機關
    依其管轄辦理之，道路交通標誌標線號誌設置規則第2條、
    第4條第1項定有明文。是以道路交通標誌、標線、號誌之設
    置，係主管機關本於維護交通秩序、確保公共安全之平衡考
    量下所設置，且以機器腳踏車停車格位之數量、位置、停放
    方式，係主管機關依照特定道路路段之規模、行車動線、市
    容觀瞻等行政考量所劃設，並非毫無限制可滿足民眾停車之
    需求為目的，故異議人上開辯解之詞，尚乏可採，本件異議
    人之違規事實明確。
五、綜上所述，異議人所有之車輛確有在前開時、地停車方式不
    依規定之違規行為。且已於應到案日期前到案聽候裁決，從
    而原處分機關依前開道路交通管理處罰條例第56條第1項第
    9款、第41條、第43條、第44條及第67條及裁罰基準表之規
    定，裁處異議人罰鍰600元，核無違誤。本件異議人之異議
    為無理由，自應裁定將其異議駁回。
六、據上論結，依道路交通案件處理辦法第19條，裁定如主文。
中    華    民    國    98    年    10    月    26    日
                 刑事第十五庭  法  官  黃桂興
以上正本證明與原本無異。
如不服本裁定應於送達後5日內向本院提出抗告狀。
                               書記官  陳品潔
中    華    民    國    98    年    10    月    26    日


司法院資訊處製作；財團法人民間司法改革基金會備份。
